最　高　行　政　法　院　判　決
　　　　　　　　　　　　　　　　　　 96年度判字第00965號
上　訴　人　台灣橫濱輪胎股份有限公司
代　表　人　甲○○○
訴訟代理人　李岳霖　律師
　　　　　　楊宗翰　律師
被 上訴 人　財政部基隆關稅局
代　表　人　李榮達
上列當事人間因關稅法事件，上訴人對於中華民國94年4月13日
臺北高等行政法院94年度簡字第283號判決，提起上訴。本院判
決如下：
　　主  文
上訴駁回。
上訴審訴訟費用由上訴人負擔。
    理  由
一、按對於適用簡易程序之裁判提起上訴或抗告，須經本院許可
    ，且該許可以訴訟事件所涉及之法律見解具有原則性者為限
    ，行政訴訟法第235條定有明文。所謂具有原則性，係指該
    事件所涉及之法律問題意義重大，而有加以闡釋之必要而言
    。例如：對於行政命令是否牴觸法律所為之判斷，或就同類
    事件所表示之法律見解與其他高等行政法院所表示之見解互
    相牴觸者。本件上訴人主張其按進口金額1%支付和泰汽車股
    份有限公司（下稱和泰公司）之款項，非銷售佣金，原判決
    認係銷售佣金違背經驗、論理法則，違反（行為時，下同）
    關稅法第25條第3項第1款規定，且同類事件臺北高等行政法
    院92年度訴字第1609號、第3269號判決所表示之見解與原判
    決所表示之見解互相牴觸等，揆諸首開說明，本件所涉及之
    法律見解具有原則性，應許其上訴，合先說明。
二、本件上訴人於民國（下同）92年3月31日向被上訴人報運進
    口日本產製YOKOHAMA BRAND TYRES（輻射層輪胎）2批（報
    單號碼：第AW/92/1417/0012號、第AW/92/1417/0013號），
    完稅價格以FOB金額申報。被上訴人自行將FOB金額1%之佣金
    加計於完稅價格徵稅放行。上訴人不服，循序提起行政訴訟
    。
三、上訴人起訴主張：和泰公司自西元1949年起即取得日本橫濱
    橡膠株式會社（下稱日本橫濱公司）之輪胎製品在台輸入及
    銷售總代理權至今。上訴人於西元1996年成立，希望經營日
    本橫濱公司輪胎製品之在台銷售業務，和泰公司乃在日本橫
    濱公司同意下將此輸入及銷售之總代理權再授權予上訴人。
    上訴人即基於該被授與之總代理權，替代和泰公司向日本橫
    濱公司購買並輸入該公司輪胎製品，自負盈虧在台銷售，上
    訴人亦同意按進口FOB金額1%支付權利金給和泰公司作為和
    泰公司再授權上述輸入及銷售總代理權之對價，並非銷售佣
    金。被上訴人認係買方負擔之銷售佣金，將其計入完稅價格
    增估補稅，顯有違誤。為此訴請判決撤銷訴願決定及原處分
    。
四、被上訴人則以：經查核上訴人會計帳冊發現其自日本橫濱公
    司進口系爭貨物均逐筆按進口FOB金額支付1%佣金，採月結
    方式付給和泰公司。依上訴人、出口人日本橫濱公及和泰公
    司三方簽訂之代理店契約書載明和泰公司係日本橫濱公司有
    關輪胎製品在台輸入及銷售總代理，而和泰公司將上述代理
    權授予上訴人，惟需按進口FOB金額之1%支付和泰公司，此
    項支付屬銷售佣金，依關稅法第25條第3項第1款規定，應計
    入完稅價格等語，資為抗辯。
五、原審以：按進口貨物附有交易條件需支付佣金者，應加計於
    完稅價格作為課稅基準，為關稅法第25條第3項第1款所明定
    。另依GATT關稅估價協定第8條規定，完稅價格除實付或應
    付價格外，尚須加計佣金及經紀費，但採購佣金除外。並在
    第8條之註釋中說明所稱採購佣金係指進口人支付其代理商
    在國外採購該進口貨物所提供服務之費用。而銷售佣金則係
    付與賣方代理商為賣方找到買主或協議一宗交易之酬勞，此
    酬勞由賣方支付並計入銷售成本中。假如買方將此筆費用與
    貨價分開支付，形同替賣方承擔部分支付義務，因此該筆支
    付應認定係間接支付。本案上訴人（買方）、出口人（賣方
    ）日本橫濱公司及和泰公司三方所簽之代理店契約書，顯示
    和泰公司係日本橫濱公司有關輪胎製品在台輸入及銷售總代
    理，亦即賣方之代理商，上訴人（買方）從日本橫濱公司（
    賣方）進口貨物除了支付每筆進口發票金額外，尚需按進口
    FOB金額1%支付給賣方之代理商和泰汽車公司，此項間接支
    付之佣金，依GATT關稅估價協定之解釋，顯屬銷售佣金，應
    計入完稅價格。次查上訴人會計帳冊中，從日本橫濱公司進
    口貨品均逐筆記載按進口FOB金額支付1%之佣金，採月結方
    式支付給和泰公司，而和泰公司會計帳冊佣金收入科目一般
    明細表，亦有上述佣金收入，依關稅法第25條第3項第1款規
    定，進口貨物之實付或應付價格如未計由買方負擔之佣金者
    ，應將其計入完稅價格。從上訴人提出之本案44批貨品報單
    清表及日本橫濱公司、和泰公司原代理關係與日本橫濱公司
    、和泰公司、上訴人代理店契約書示意圖所述之產銷流程，
    可知本件上訴人雖未受到日本橫濱公司直接授權，但其亦藉
    由日本橫濱公司同意，並由日本橫濱公司直接授權總輸入、
    銷售代理商和泰公司再授權其作為在台銷售總代理及替代和
    泰公司執行輸入業務，因此上訴人實際是日本橫濱公司（賣
    方）輪胎製品在台銷售代理商應無疑義。上訴人雖屬本件報
    單之進口人，但其並非實際買主，而是在台輸入銷售日本橫
    濱公司輪胎製品並負有開拓市場業務之銷售代理商。而和泰
    公司自己雖未直接輸入日本輪胎製品，惟其在台總輸入及總
    銷售代理權並未被終止（合約第2條約定），且另據合約書
    第4條「特定客戶之銷售」約定可知，上訴人替代和泰公司
    執行輸入之輪胎製品中，有部分供應「和泰公司具有影響力
    的汽車銷售店及大型車輛之客戶」，係經由和泰公司自行經
    營銷售，因此和泰公司雖非本件報單之進口人，惟其實際負
    有直接銷售部分日本橫濱公司輪胎製品給台灣顧客（真正買
    主）義務及事實作為，所以和泰公司亦為日本橫濱公司在台
    之輸入及銷售代理商（銷售中間商）亦屬實情。「權利」除
    法定（例如專利權、商標權……）外，一般均指「法律上之
    利益」而言，而本件所稱「……原告（即上訴人）……取得
    和泰公司所有之『總輸入代理及總銷售代理權』之對價」乙
    節，因總輸入代理權及總銷售代理權並非法定，故其權利行
    使（履行合約）之結果，當指銷售賣方輪胎製品所獲得之利
    得（益）而言。因此上訴人逐筆按進口FOB交易價格支付1%
    金額給和泰公司之費用，自是和泰公司在台促銷日本橫濱公
    司（賣方）部分輪胎製品所得報酬（銷售佣金），其理自明
    ，此有契約書第4條約定為證，亦有實際之行銷作為可稽。
    上訴人主張和泰公司取自上訴人之費用，係總代理權再授權
    之權利金，顯與本件銷售事實不合。依國際貿易慣例，各國
    「中間人」之法定地位，因其定義及功能，或有所不同，但
    「銷售代理商」一般特性，則已有定論。根據關稅估價技術
    委員會註解2.1對「估價協定」第8條規定佣金與手續費之解
    釋，「銷售代理商」有以下一般特性：銷售代理商即賣方之
    經紀人（掮客），代表賣方尋找顧客、招攬訂單，有時亦安
    排貨物儲藏及運送，其履行契約後所得之報酬稱之為「銷售
    佣金」。國外供應商依照銷售代理商招攬之訂單交運貨物時
    ，通常自行給付代理商佣金，此項佣金在給顧客之報價單上
    已包含在內，亦即發票價格不必再加調整，惟如銷售條件規
    定係由買方直接將佣金付給中間人者，則因佣金部分並未列
    入發票價格內，依「估價協定」第1條規定，在決定交易價
    格時，應予加計。查代理商以符合賣方價目表之特定價格為
    客戶進口貨物，因其出口至輸入國之銷售，係屬國外賣方及
    客戶間發生之銷售行為，應依GATT第7條施行協定第1條及第
    8條規定估價。又因該代理商係屬銷售代理商，因此交易價
    格應包括代理商之佣金。代理商以與賣方價目表一致之特定
    價格為客戶進口貨物，應係外銷至輸入國之銷售行為，且視
    為國外賣方與客戶間所發生者，所以應依GATT第7條施行協
    定第1條及第8條之規定核估。該代理進口並認係外國賣方及
    客戶間所生之交易行為，由於該代理商係執行銷售代理商職
    務，因此交易價格應包括代理商之佣金。從前述註解2.1與
    代理商、代理關係及佣金之規範事項，可知銷售代理商即賣
    方之經紀人代表賣方尋找顧客，招攬生意，其履行契約後所
    得之報酬稱之為「銷售佣金」；國外供應商給付代理商佣金
    之方式有兩種，其一係包含在貨價內，即發票價格不必再加
    調整，其二是按貨物價格之百分比計算逐批給付，此部分佣
    金，因未列入發票價格內，故須計入完稅價格；又銷售代理
    商以賣方特定價格（即發票價格）為客戶進口貨物，因其出
    口至輸入國之銷售，係屬國外賣方及國內客戶間所發生之交
    易行為，且代理商係執行銷售代理商職務，因此交易價格應
    包括代理商之佣金，此為估價規約之規範。本件和泰公司與
    上訴人係外國供應商日本橫濱公司輪胎製品在台銷售代理商
    ，不僅有當事人訂立之代理店契約書為證，且有三者之間之
    產銷流程可稽。因此日本橫濱公司（供應商）給付和泰公司
    及上訴人（銷售代理商）銷售佣金，依估價規約之規範應計
    入完稅價格乃屬當然。上訴人稱本案當事人三方關係係「總
    代理權之授權人兼賣方（日本橫濱公司），被授權人兼再授
    權人（和泰汽車公司）及再被授權人兼買方（上訴人）之關
    係，並不存在賣方、賣方掮客及買方之三方關係」乙節，顯
    與當事人日本橫濱公司（賣方供應商）、和泰汽車公司（被
    授權代理商）及上訴人（和泰汽車公司再授權代理商）三者
    間係供應商與代理商之間事實關係不合。再按關稅法第25條
    第3項規定「進口貨物之實付或應付價格，如未計入下列費
    用者，應將其計入完稅價格：一、由買方負擔之佣金、手續
    費、容器及包裝費用。……三、依交易條件由買方支付之權
    利金及報酬。」同法施行細則第12條第2項規定「本法第25
    條第3項第3款所稱權利金及報酬，指為取得專利權、商標專
    用權、著作權及其他以立法保護之智慧財產權所支付與進口
    貨物有關之價款。」本案上訴人及和泰公司皆為在本國申請
    設立之營利事業法人，其會計制度自應遵照本國法令規定、
    會計原則辦理。本案上訴人進口系案貨物既需逐筆按進口FO
    B金額1%，以「佣金」支付予賣方在台輸入及銷售總代理和
    泰汽車公司，而該公司亦以「佣金科目」入帳，足見該項「
    佣金」即與日文契約書中所稱「對價」意義相當，核非關稅
    法第25條第3項第3款所稱權利金及報酬。上訴人堅稱「支付
    和泰公司之費用係「總代理權再授權之對價」，此對價應解
    為再授權之權利金。」實係誤解法令所致。被上訴人業依職
    權充分調查證據，對上訴人有利及不利事項均已注意，符合
    行政程序法第36條及第43條相關規定。從而，本件之當事人
    三者間事實關係係供應商與代理商之間之產銷合作關係，並
    非總代理權之授權人（賣方）與總代理權之授權人兼再授權
    人（中間銷售商）及再被授權人兼買方三者間單純之買賣關
    係，有前述代理店契約書為證，並有前述三者間之產銷流程
    可稽，因此和泰公司與上訴人均為國外供應商日本橫濱公司
    輪胎製品在台輸入或銷售之代理商（或銷售中間商）且均為
    賣方之掮客（經紀人）應無疑義，而賣方之掮客替賣方銷售
    貨品所獲得之利得（益），自屬銷售佣金，依據關稅法第25
    條第3項第1款規定之「佣金」係指「銷售佣金」。及前述GA
    TT關稅估價協定第8條及關稅估價技術委員會註解2.1估價裁
    決及結論索引等規定，前述未列入發票價格之銷售佣金自應
    計入完稅價格，始為適法等為其判斷之基礎，認被上訴人按
    上訴人原申報之完稅價格（自行將FOB1%之佣金加計於完稅
    價格）徵稅放行，復查決定及訴願決定遞予維持，均無不合
    ，上訴人之訴為無理由，予以駁回。
六、本院按：「從價課徵關稅之進口貨物，其完稅價格以該進口
    貨物之交易價格作為計算根據。」「進口貨物之實付或應付
    價格，如未計入下列費用者，應將其計入完稅價格：一、由
    買方負擔之佣金、．．．。」關稅法第25條第1項及第3項第
    1款分別定有明文。所稱佣金，係指銷售佣金；即依買賣雙
    方之約定或依買方、賣方及中間人三方之約定，因中間人協
    助賣方完成銷售契約，而支付該中間人之報酬。該「銷售佣
    金」因是應由賣方支付並計入銷售成本中，然因其給付方式
    ，或包含在貨價內，或是按貨物價格百分比計算由買方給付
    ；而於第2種形式，因該佣金並未列入發票價格內，並形同
    由買方替賣方負擔支付義務，故上述行為時關稅法第25條第
    3項第1款，乃參酌GATT關稅估價協定，就此等佣金為應計入
    完稅價格之規範。經查原處分卷附日本橫濱公司、和泰公司
    及上訴人三方簽立有代理店合約書，約定情形如下：第2條
    ：「日本橫濱公司將地區之製品總輸入代理權及地區內之總
    銷售代理權授與和泰公司。」第3條：「和泰公司將地區內
    之製品總銷售代理權授與台灣橫濱（即上訴人），台灣橫濱
    接受此授與。台灣橫濱將銷售地區內之維修用及新車用之製
    品。」第4條：「台灣橫濱就有關和泰公司具有影響力之汽
    車銷售店及大型車輛之客戶將銷售予和泰公司」第5條：「
    有關地區內之製品輸入，台灣橫濱將替代和泰公司執行輸入
    業務。」第6條：「台灣橫濱將支付台灣橫濱由日本橫濱公
    司輸入之FOB價格之1%給和泰公司作為和泰公司將其擁有之
    總銷售代理權授與台灣橫濱及讓台灣橫濱替代執行總輸入代
    理權之對價。」依上開約定內容可知，本件執行輸入業務之
    買受人即上訴人，應給付和泰公司按自日本橫濱公司輸入之
    FOB價格之百分之一之款項，雖此部分之文字記載為「和泰
    公司將其擁有之總銷售代理權授與台灣橫濱及讓台灣橫濱替
    代執行總輸入代理權之對價」，惟因該對價係按「交易次數
    」依實際進口輸入（買賣交易）之FOB價格之百分之一支付
    ，而與一般銷售佣金之型態相符；且依上述合約書，可知和
    泰公司方為具有日本橫濱公司之製品在中華民國之總輸入代
    理權及總銷售代理權者，而上訴人即透過上述合約之訂定，
    始得以其名義直接向日本橫濱公司進口製品，並得將該製品
    在中華民國地區內銷售；並因此日本橫濱公司始得將其製品
    直接銷售予上訴人而輸入中華民國；復因該合約第4條之約
    定，而使和泰公司雖因與日本橫濱公司及上訴人之上述約定
    ，而仍得享有其原在市場之銷售利益；故和泰公司顯係為協
    助日本橫濱公司得將製品直接銷售予上訴人進入中華民國地
    區銷售之中間人，而上訴人依該合約所支付按FOB價格百分
    之一計算之款項，即為日本橫濱公司得將其製品直接銷售予
    上訴人而輸入中華民國，上訴人因此發生之費用，並為和泰
    公司因此而獲得之對價，其性質自屬銷售佣金，則依上述行
    為時關稅法第25條第3項第1款規定，應計入以核算完稅價格
    。原判決維持被上訴人所為其應屬銷售佣金，應計入完稅價
    格範圍之核定，即無不合，雖其理由之論斷，與前述本院見
    解不儘相同，然結論並無不合。上訴意旨指摘原審判決有理
    由矛盾、不備及違反經驗法則、論理法則之違法云云，因均
    與判決結論無影響，原判決仍應予維持。又系爭按FOB價格
    百分之一計算之款項，性質上既屬由買方即上訴人負擔之銷
    售佣金，依上述關稅法第25條第3項第1款規定，應計入完稅
    價格，據以核算進口關稅，而此即本於租稅法定原則之意旨
    而為。至原審法院92年度訴字第1609號、第3269號判決，並
    非本院判例，無拘束本件之效力，無從執為有利上訴人裁判
    之依據。綜上，原判決維持訴願決定及原處分，而駁回上訴
    人在原審之訴，理由雖部分不同，結論既無二致，仍應認上
    訴人之上訴為無理由，予以駁回。
七、依行政訴訟法第255條第1項、第98條第3項前段，判決如主
    文。
中　　華　　民　　國　　96　　年　　5　　 月　　31　　日
                  第一庭審判長法  官　高　啟　燦
                              法  官  黃　璽　君
                              法  官　廖　宏　明
                              法  官　楊　惠　欽
                              法  官　林　樹　埔
以  上  正  本  證  明  與  原  本  無  異
中　　華　　民　　國　　96　　年　　6　　 月　　1　　 日
　　　　　　　　　　　　　　　書記官　邱　彰　德
